最高法院刑事判決　　　　　　一○○年度台上字第七三三六號
上　訴　人　劉晏境
選任辯護人　林一哲律師
上列上訴人因違反毒品危害防制條例案件，不服台灣高等法院台
中分院中華民國九十九年十一月十八日第二審判決（九十九年度
上訴字第一六二八號，起訴案號：台灣台中地方法院檢察署九十
八年度少連偵字第一二九號），提起上訴，本院判決如下：
    主  文
上訴駁回。
    理  由        
按刑事訴訟法第三百七十七條規定：上訴於第三審法院，非以判
決違背法令為理由不得為之；是提起第三審上訴，應以原判決違
背法令為理由，係屬法定要件；如果上訴理由書狀並未依據卷內
訴訟資料具體指摘原判決不適用何種法則或如何適用不當，或所
指摘原判決違法情事顯與法律規定得為第三審上訴理由之違法情
形不相適合時，均應認其上訴為違背法律上之程式，予以駁回。
本件原判決撤銷第一審之科刑判決，改判仍論處上訴人劉晏境成
年人與少年共同販賣第三級毒品未遂罪刑（處有期徒刑二年，並
為相關從刑之宣告），已詳述其調查證據之結果及證據取捨並認
定事實之理由；所為論斷，均有卷存證據資料可資覆按。從形式
上觀察，原判決並無違背法令之情形。上訴人之上訴意旨略稱：
(一)上訴人雖係成年人，但智商僅六十三；其是非判斷能力尚不如
小學生，且連一般之買賣工作都無法勝任，豈有能力販賣第三級
毒品愷他命（Ketamine）？又上訴人並無施用愷他命，亦無愷他
命可供販賣；而原判決所認定與上訴人共同販賣愷他命之二名少
年，則均有施用毒品之經驗，足徵上訴人係遭該等少年所利用，
並無與該等少年共同販賣愷他命之犯意與犯行。再者，上訴人僅
告知曾順寶有關「胖凱」可能有愷他命，並將「胖凱」之電話留
給曾順寶，由曾順寶自行聯絡；足證買賣愷他命之雙方，係自行
敲定交易，與上訴人無關。原判決認定上訴人係共同販賣愷他命
，有違事理。(二)原判決既謂上訴人係「介紹人」，則上訴人之行
為充其量僅屬幫助而非共同販賣行為。原判決竟論上訴人以共同
販賣第三級毒品未遂罪刑，有適用法則不當之違誤。(三)原判決既
認定上訴人已向警察機關之線民曾順寶供出所販賣之愷他命來源
；竟未適用毒品危害防制條例第十七條第一項規定，減輕或免除
上訴人之刑，自有違誤。(四)上訴人係智障者，自幼即無力處理日
常人際關係，而有賴父母照顧；其辨識行為違法或依其辨識而行
為之能力，顯然欠缺。原判決未適用刑法第十九條第二項之規定
減輕其刑，有適用法則不當之違誤。(五)上訴人經此刑事程序後，
已知事情之嚴重性，日後在父母之教誨下，應無再犯之虞。矧依
上訴人之心智狀況，若入獄服刑，恐將無力保護自己，而淪為他
人俎上肉，亦容易被他人控制利用，沾染以前從未碰過之壞習慣
或接觸壞人，進而導致人生沈淪。原判決未為緩刑之宣告，亦有
適用法則不當之違誤等語。
惟查：原判決綜合卷內所有證據資料及調查證據之結果，於理由
欄敘明認定上訴人有原判決事實欄一所載，於民國九十八年十一
月間，與綽號「胖凱」之陳○○、綽號「小晴」之張○○（以上
二人之名字均詳卷，行為時均係十四歲以上未滿十八歲之少年）
共同基於營利之意圖，以新台幣十四萬元之價格，販賣第三級毒
品愷他命二包（驗前純質淨重共計一九二點０二公克）予曾順寶
未遂犯行；以及上訴人於行為時之智商雖屬較低，然不影響或減
低其辨識行為違法或依其辨識而行為之能力等論斷理由（見原判
決正本第四頁至第一一頁理由欄貳之二、三）。並敘明上訴人於
偵查及審判中均自白販賣第三級毒品之犯罪，應依毒品危害防制
條例第十七條第二項規定減輕其刑；另上訴人為成年人而與少年
共同實行本件犯罪，應依行為時之兒童及少年福利法第七十條第
一項前段規定加重其刑等旨（見原判決正本第一二頁至第一三頁
理由欄之二、）。經核原判決之採證認事並無違反經驗法
則、論理法則，亦無任意推定犯罪事實、違背證據法則、查證未
盡、判決理由不備、理由矛盾、不適用法則或適用法則不當之違
誤。上訴意旨(一)、(二)、(四)無非就原審採證認事適法職權之行使及
原判決已明白論斷之事項，重為事實上之爭執，俱非適法之第三
審上訴理由。再緩刑之宣告，除應具備刑法第七十四條第一項所
定條件外，並須有可認為以暫不執行刑罰為適當之情形，始得為
之；且是否為緩刑之宣告，係屬法院裁判時得依職權自由裁量之
事項，當事人尚不得以原審未諭知緩刑而指為違法。原判決針對
上訴人於原審請求為緩刑之宣告乙節，已說明如何認上訴人不適
於宣告緩刑之審酌理由（見原判決正本第一四頁理由欄之三後
段）；經核於法並無不合，亦無濫用裁量權之情形。上訴意旨(五)
徒執己見，任意指摘原判決未宣告緩刑係適用法則不當云云，難
認係第三審上訴之適法理由。按犯毒品危害防制條例第四條第三
項之販賣第三級毒品罪，供出毒品來源，因而查獲其他正犯或共
犯者，減輕或免除其刑，該條例第十七條第一項固定有明文；然
此項規定之立法意旨，乃為擴大追查毒品來源，有效推展斷絕毒
品供給之緝毒工作，以杜絕毒品泛濫所設。依原判決確認之事實
，上訴人係向曾順寶要約販賣愷他命而留下聯絡電話；核其所為
，要與上開規定無涉。上訴意旨(三)及其他上訴意旨，顯非依據卷
內訴訟資料指摘原判決有何具體違背法令之情形，核與法律規定
得為第三審上訴理由之違法情形，不相適合。應認上訴人之上訴
違背法律上之程式，予以駁回。另本院為法律審，上訴人具狀提
出曾順寶至上訴人之父母所營商店之照片及上訴人之學籍、勞保
等資料，均無從審酌，附此敘明。
據上論結，應依刑事訴訟法第三百九十五條前段，判決如主文。
中    華    民    國  一○○  年   十二   月  二十九  日
                      最高法院刑事第三庭
                          審判長法官  林  永  茂  
                                法官  蘇  振  堂  
                                法官  林  秀  夫  
                                法官  林  立  華  
                                法官  蔡  國  在  
本件正本證明與原本無異
                                      書  記  官  
中    華    民    國  一○一  年    一    月    二    日
                                                      Q